臺灣臺南地方法院刑事判決　　　　　　　 94年度易字第692號
公　訴　人　臺灣臺南地方法院檢察署檢察官
被　　　告　丙○○
　　　　　　乙○○
共　　　同
選任辯護人　蘇正信律師
　　　　　　蔡進欽律師
　　　　　　蔡弘琳律師
上列被告因偽造文書等案件，經檢察官提起公訴（94年度偵字第
8534號），被告等就犯罪事實為有罪之陳述，本院裁定進行簡式
審判程序，本院判決如下：
    主  文
丙○○、乙○○共同明知為不實之事項，而使公務員登載於職務
上所掌之公文書，足以生損害於公眾，各處有期徒刑參月，如易
科罰金，均以佰元折算壹日。均緩刑參年。
    事  實
一、丙○○與乙○○係兄弟關係，丙○○前於民國９３年１月７
    日簽發本票１紙（票號：0000000）予聯生應收帳款
　　財務有限公司（下稱聯生公司），內載金額為新臺幣（下同
　　）１７０萬元，到期日為９３年７月２日，並免除作成拒絕
　　證書，惟於上開本票到期後，聯生公司向丙○○提示而未獲
　　付款，經臺灣臺南地方法院於９３年７月６日以９３年度票
　　字第３４３８號裁定得為強制執行，並於同年９月３０日確
　　定後。嗣於同年１１月２４日，聯生公司以上開強制執行名
　　義向臺灣臺南地方法院聲請對丙○○強制執行，假扣押債權
　　人第一商業銀行股份有限公司（下稱第一銀行）、併案債權
　　人即抵押權人臺灣中小企業銀行股份有限公司（下稱臺灣企
　　銀）亦均參與本件強制執行程序，而於臺灣臺南地方法院９
　　３年度執字第４１７２２號給付票款之強制執行事件進行中
　　，丙○○及乙○○均明知丙○○名下所有而位於臺南縣佳里
　　鎮○○段１１９２地號土地及座落其上之臺南縣佳里鎮佳里
　　興３０２號之３建物，並非出租交予乙○○占有，為延遲法
　　院民事執行處拍賣程序進行，以達阻撓上開房屋、土地點交
　　之目的，渠等竟共同基於使公務員登載不實事項之犯意聯絡
　　，偽訂內容虛偽不實之房屋租賃契約書【出租人：佳里紙業
　　有限公司（法定代理人），承租人：乙○○，租賃期間自９
　　０年２月１日起至９７年１月３１日止，押租金３０萬元，
　　每年租金６０萬元，簽約日為９０年１月３０日】，交由乙
　　○○於９４年３月１６日，具狀向法院主張租賃權並聲明異
　　議，使臺灣臺南地方法院之承辦法官及書記官因之將該不實
　　事項登載於職務上所掌之公文書即拍賣公告，致法院因拍賣
　　內容變更，不得已在９４年３月１６日南院慶93執當字第４
　　１７２２號第２次拍賣公告之附表使用情形欄註記：「點交
　　否：不點交」，備註欄註記：「七、假扣押時，據債權人代
　　理人稱：系爭建物係債務人自住並經營工廠，嗣據第三人亮
　　亞紙品有限公司（法定代理人乙○○）具狀陳報，該公司自
　　九十二年二月一日起即承租系爭建物，租賃期限至九十七年
  　一月三十一日止，每年租金六十萬元，應買人請自行查證，
　　拍定後不點交」，足以生損害於執行程序之正確性及債權人
  　聯生公司、第一銀行、臺灣企銀債權受償之權利（毀損債權
　　部分，僅據聯生公司提出告訴，未經第一銀行及臺灣銀行提
　  出告訴）。
二、案經聯生公司訴請臺灣台南地方法院檢察署檢察官偵查起訴
    。
    理  由
一、右揭事實，業據被告二人於本院審理時供承不諱，核與告訴
    代理人李俊興之指述及證人甘耀宗證述等情大致相符，復有
    臺灣臺南地方法院９３年度執字第４１７２２號執行卷附之
    ９４年２月２３日南院慶93執當字第４１７２２號第１次拍
    賣公告、同院９４年３月１６日南院慶９３執當字第４１７
    ２２號第２次拍賣公告民事聲請狀及房屋租賃契約書及相關
    資料影本可稽。被告自白與事實相符，堪予信實。綜上，本
    件事證明確，被告二人犯行足以認定。
二、查封之標的物有無租賃情形，固為查封筆錄及拍賣公告應行
    記載之事項，惟租賃關係之有無屬實體事項，執行法院無權
    予以調查認定，且查封不動產依強制執行法第七十六條第一
    項規定，由執行推事命書記官督同執達員行之，書記官於查
    封不動產依強制執行法第七十六條第一項規定，由執行推事
    命書記官督同執達員行之，書記官於查封時作成查封筆錄，
    既未由執行推事命其調查租賃情形，即難謂書記官亦有調查
    之職權，從而甲、乙以不實之租賃情形，使書記官登記於職
    務上所掌之查封筆錄，及嗣後之登載於拍賣公告，已足以生
    損害於公眾（執行程序之正確性）及他人（債權人），應成
    立刑法第二百十四條使公務員登載不實罪之共同正犯。又債
    務人於將受強制執行之際，意圖損害債權人之債權，而於其
    所有之不動產，設定租賃權與他人，係所有權之行使受限制
    ，亦應解為係隱匿其財產，而成立刑法第三百五十六條之損
    害債權罪，縱其租賃契約為相通謀而為虛偽意思表示，惟依
    民法第八十七條第一項規定，亦非絕對無效，且該租賃契約
    實質上是否有效，屬民事實體認定問題，甲、乙二人於形式
    上既已有處分財產之行為，自應成立該罪。（台中地方法院
    75年春季法律座談會參照）
三、核被告等所為，均係犯刑法第二百十四條、第三百五十六條
    之罪。渠等二人間，就使公務員登載不實罪有犯意之聯絡及
    行為之分擔，均為共同正犯。又損害債權罪部分，乙○○雖
　　非債務人，但與有特定身分之丙○○共同犯罪，依刑法第三
  　十一條一項規定，仍以共犯論，併予補充說明。又被告等所
    犯上開二罪間，有方法目的及行為結果之牽連關係，依刑法
    第五十五條之規定，從一重之刑法第二百十四條之罪處斷，
    公訴人認兩罪為想像競合之關係似有誤載。爰審酌被告丙○
    ○犯罪之動機、目的係為逃避強制執行，意圖損害債權人之
    債權、而為本案主要之策畫者，然被告乙○○並非主使本案
    之人，應係因其兄被告丙○○之請託，事後二人均坦承犯行
    ，態度頗佳，且表明為圖使公司年老員工不至失業所生之下
    策，主觀上之惡性不嚴重等一切情狀，分別量處如主文所示
    之刑，並均諭知如易科罰金以三百元折算一日之標準，以資
    懲儆。又被告等前未曾受有期徒刑以上刑之宣告，有台灣高
    等法院被告全國前案紀錄表在卷可憑，其經此教訓後，應知
    所警惕，信無再犯之虞，本院因認所宣告之刑以暫不執行為
    適當，併諭知緩刑三年，以勵自新。
據上論斷，應依刑事訴訟法第二百九十九條第一項前段、第二百
七十三條之一第一項，刑法第二十八條、第三十一條第一項、第
二百十四條、第三百五十六條、第五十五條、第四十一條第一項
前段、第七十四條第一款，罰金罰鍰提高標準條例第一條前段、
第二條，判決如主文。
本案經檢察官甲○○到庭執行職務
中　　華　　民　　國　　94　　年　　10　　月　　14　　日
　　　　　　　　　刑事第九庭    法　官　蔡奇秀
以上正本證明與原本無異。
如不服本判決，應於收受送達後10日內向本院提出上訴書狀（應
附繕本）。
　　　　　　　　　　　　　　　　書記官　黃瓊蘭
中　　華　　民　　國　　94　　年　　10　　月　　14　　日
附錄所犯法條：
中華民國刑法第二百十四條
明知為不實之事項，而使公務員登載於職務上所掌之公文書，足
以生損害於公眾或他人者，處三年以下有期徒刑、拘役或五百元
以下罰金。
中華民國刑法第三百五十六條
債務人於將受強制執行之際，意圖損害債權人之債權，而毀壞、
處分或隱匿其財產者，處二年以下有期徒刑、拘役或五百元以下
罰金。
